臺灣彰化地方法院彰化簡易庭民事簡易判決
111年度彰簡字第93號
原      告  黃靖惠  
訴訟代理人  詹家杰律師
被      告  魏勝平  
上列當事人間確認本票債權不存在事件，本院於民國111年3月30
日言詞辯論終結，判決如下：
    主      文
確認被告持有如附表所示之本票債權對於原告不存在。
訴訟費用新臺幣19,315元由被告負擔。
    事實及理由
原告聲明：如主文第1項所示。陳述：如附表所示本票（下稱系
  爭本票）並非原告共同簽發，被告竟依票據法第123條規定，
  持向本院聲請以110年度司票字第1219號裁定（下稱本票裁定
  ）准予強制執行，自非正當。又系爭本票發票日為民國107年9
  月25日，被告聲請本票裁定時，距發票日已逾3年，其票據權
  利因時效而消滅，縱認系爭本票為原告共同簽發，原告為時效
  抗辯。為此提起本件確認之訴，請求判決如主文第1項所示。
被告聲明：原告之訴駁回。陳述：系爭本票為原告共同簽發，
  其票據權利之時效為民法所定15年。
民法第125條規定「請求權，因十五年間不行使而消滅。但法律
  所定期間較短者，依其規定」，第144條第1項規定「時效完成
  後，債務人得拒絕給付」；票據法第22條第1項規定「票據上
  之權利，對匯票承兌人及本票發票人，自到期日起算；見票即
  付之本票，自發票日起算；三年間不行使，因時效而消滅。對
  支票發票人自發票日起算，一年間不行使，因時效而消滅」，
  第120條第1項第8款、第2項規定「本票應記載左列事項，由發
  票人簽名：八、到期日」、「未載到期日者，視為見票即付」
  ，第123條規定「執票人向本票發票人行使追索權時，得聲請
  法院裁定後強制執行」。未載到期日之本票，其票據上之權利
  ，對發票人而言，自發票日起算，3年間不行使，因時效而消
  滅，發票人得以時效完成為由，拒絕給付。經查：
  ㈠原告主張被告依票據法第123條規定，持系爭本票向本院聲請
    本票裁定准予強制執行之事實，業經本院調取本票裁定卷宗
    提示辯論，且為被告不爭執，堪信為真。
  ㈡原告主張時效抗辯一節，為被告否認。依系爭本票形式上之
    記載，其發票日為107年9月25日，且未載到期日，依票據法
    第120條第1項第8款、第2項規定，視為見票即付。如系爭本
    票為原告共同簽發，依民法第125條但書及票據法第22條第1
    項規定，被告應於發票日起算3年內，向原告行使票據權利
    ，否則票據權利因時效而消滅。然被告係於110年12月14日
    向本院聲請本票裁定，此有本票裁定卷宗所附聲請狀加蓋之
    收狀章可憑，距發票日已逾3年，依民法第144條第1項規定
    ，原告得拒絕給付票款；被告辯稱時效為15年，與前開規定
    不合，尚非可採。是原告此部分主張，亦堪信為真。原告為
    時效抗辯既屬可採，自無庸負票據責任，從而原告提起本件
    確認之訴，請求判決如主文第1項所示，為有理由，應予准
    許。
本件判決事證已臻明確，兩造其餘主張及舉證，核與判決結果
  無影響，不另論述。又被告得否依系爭本票之原因關係請求原
  告給付，因非本件訴訟標的，亦無判斷必要，附此敘明。
訴訟費用負擔之依據：民事訴訟法第78條。
中　　華　　民　　國　　111 　年　　4 　　月　　13　　日
                  彰化簡易庭  法    官  廖政勝
以上正本係照原本作成。
如不服本判決，應於判決送達後20日內，向本院提出上訴狀，並
按應送達於他造之人數提出繕本或影本，及繳納第二審裁判費。
中　　華　　民　　國　　111 　年　　4 　　月　　13　　日
                              書 記 官  梁高賓
附表：
發票日 金額 共同發票人 本票號碼 到期日 107年9月25日 新臺幣185萬元 黃靖惠 無 無